【裁判字號】    95,上訴,874
【裁判日期】    950907
【裁判案由】    違反毒品危害防制條例
【裁判全文】
臺灣高等法院高雄分院刑事判決         95年度上訴字第874號
上  訴  人  臺灣高雄地方法院檢察署檢察官
被      告  甲○○
上列上訴人因被告違反毒品危害防制條例案件，不服臺灣高雄地
方法院95年度訴字第496 號中華民國95年3 月31日第一審判決（
起訴案號：臺灣高雄地方法院檢察署95年度毒偵字第308 號），
提起上訴（併辦案號：同署95年度毒偵字第3450號），本院判決
如下：
    主  文
原判決關於施用第一級毒品暨定應執行刑部分均撤銷。
甲○○連續施用第一級毒品，處有期徒刑捌月，扣案海洛因壹包
（淨重零點零參公克，空包裝重零點貳柒公克）沒收銷燬之。
    事  實
一、甲○○前於民國90年間，因違反毒品危害防制條例案件，經
    原審法院以90年度毒聲字第4885號裁定送觀察、勒戒後，嗣
    因有繼續施用傾向，再經原審法院裁定令入戒治處所施以強
    制戒治1 年，又因已執行強制戒治屆滿3 月，其成效經評定
    為合格，無繼續戒治之必要，再經法院裁定停止戒治，所餘
    戒治期間，付保護管束，而於91年2 月21日因停止其處分出
    監，嗣於91年8 月23日保護管束期滿未經撤銷，視為強制戒
    治執行完畢。詎其於上開強制戒治執行完畢釋放後5 年內仍
    不知悔悟，竟又基於施用第一級毒品海洛因之概括犯意，連
    續於94年11月26日某時（不含公權力拘束期間），在高雄市
    三民區○○路47號居所，以針筒注射之方式施用第一級毒品
    海洛因1 次。嗣為警於同年月26日晚間11時50分許，在高雄
    市○○區○○路47號循線查獲，經採尿送驗結果，呈海洛因
    代謝物嗎啡陽性反應；於95年4 月14日某時及同年月15日15
    時許，在同一處所，以同一方式連續施用第一級毒品海洛因
    各1 次，於95年4 月15日23時45分許，在高雄市三民區○○
    ○路268 號前，為警查獲，當場扣得海洛因1 包（淨重0.03
    公克，空包裝重0.27公克）。
二、案經高雄市政府警察局三民第二分局及高雄憲兵隊報請臺灣
    高雄地方法院檢察署檢察官偵查起訴及併案審理。
    理  由
一、被告甲○○所犯係死刑、無期徒刑、最輕本刑為3 年以上有
    期徒刑以外之罪，其於準備程序就前揭被訴事實為有罪之陳
    述，經本院告知簡式審判程序之旨，並聽取其與公訴人之意
    見後，認無不得或不宜改依簡式審判程序進行之情事，依刑
    事訴訟法第273 條之1 第1 項規定，裁定進行簡式審判程序
    ，合先敘明。
二、上揭犯罪事實，業據被告於原審及本院審理時供認不諱，且
    其經警採集尿液送檢驗結果，呈嗎啡命陽性反應，有高雄市
    立凱旋醫院94年12月5 日檢體編號H-404 濫用藥物尿液檢驗
    報告及簡易快速篩檢報告各1 紙在卷可稽（見偵一卷第14頁
    、偵二卷第27頁），且扣案海洛因1 包經送法務部調查局檢
    驗，確為海洛因（淨重0.03公克，空包裝重0.27公克），有
    該局95年6 月30日鑑定通知書1 份存卷可按（見本院卷第40
    頁），足徵被告之自白與事實相符，本案事證已臻明確，被
    告犯行堪以認定，應予依法論科。
三、查被告前於90年間，因違反毒品危害防制條例案件，經原審
    法院以90年度毒聲字第4885號裁定送觀察、勒戒後，嗣因有
    繼續施用傾向，再經法院以90年度毒聲字第5206號裁定令入
    戒治處所施以強制戒治1 年，又因已執行強制戒治屆滿3 月
    ，其成效經評定為合格，無繼續戒治之必要，經法院以91年
    度毒聲字第466 號裁定停止戒治，所餘戒治期間，付保護管
    束，而於91年2 月21日因停止其處分出監，於91年8 月23日
    保護管束期滿未經撤銷，視為強制戒治執行完畢，此有臺灣
    高等法院被告前案紀錄表1 份在卷可查（原審卷第4-6 頁）
    ，其於前案強制戒治執行完畢釋放後5 年內，再犯本案毒品
    危害防制條例第10條第1 項之罪，犯罪事證明確，其所為顯
    與該條例第23條第2 項之規定相符，應予依法論科。
四、按海洛因屬毒品危害防制條例第2 條第2 項第1 款所定之第
    一級毒品，不得非法持有、施用，是核被告所為，係犯毒品
    危害防制條例第10條第1 項之施用第一級毒品罪。被告持有
    第一級毒品海洛因進而施用，其持有海洛因之低度行為，應
    為施用之高度行為所吸收，不另論罪。被告施用海洛因多次
    ，時間緊接而犯同一構成要件，顯係基於概括犯意為之，應
    依（修正刪除前）刑法第56條連續犯之規定論以一罪，並加
    重其刑。被告行為後，刑法第56條連續犯之規定，業於94年
    1 月7 日修正公布刪除，並於95年7 月1 日施行，則被告之
    犯行，因行為後新法業已刪除連續犯之規定，此刪除雖非犯
    罪構成要件之變更，但顯已影響行為人刑罰之法律效果，自
    屬法律有變更，依新法第2 條第1 項規定，比較新、舊法結
    果，仍應適用較有利於被告之行為時法律即舊法論以連續犯
    （最高法院95年第8 次刑事庭會議決議參照），併此敘明。
    又起訴書雖未論及併案部分被告於95年4 月14日、15日施用
    第一級毒品海洛因之犯罪事實，然此部分與起訴部分既有連
    續犯之裁判上一罪關係，自為起訴效力所及，本院應併予審
    判，附此敘明。原審對被告予以論科，固非無見，惟其就上
    開併辦部分之被告犯行未及審酌，尚有未洽，檢察官執此提
    起上訴，為有理由，原判決關於被告施用第一級毒品及定應
    執行刑部分，均應由本院撤銷改判。爰審酌被告施用毒品足
    以戕害身心健康，滋生其他犯罪，惡化社會治安，其經觀察
    、勒戒、強制戒治後，仍再度多次施用毒品，顯見其戒毒之
    意志不堅，自制力不佳，應有入監矯治之必要，惟念及被告
    施用毒品，係戕害己身健康，且其犯後均已坦承犯行等一切
    情狀，量處如主文第2 項所示之刑。扣案海洛因1 包（淨重
    0.03公克，空包裝重0.27公克）為本件查獲之第一級毒品，
    爰依毒品危害防制條例第18條第1 項前段沒收銷燬之。又扣
    案之注射針筒4 支、吸食器1 組，並非被告所有，亦非被告
    用以施用毒品所用，此據被告於警詢及原審、本院審理時辯
    稱在卷，按被告既已坦承本件犯行，實無必要就該等針筒是
    否為其所有供其施用海洛因等情虛詞為辯，其此部分辯詞應
    有可採。堪認此等針筒與本案被告施用第一、二級毒品之犯
    行無關，自不得於本案併予宣告沒收，附此敘明。
據上論斷，應依刑事訴訟法第369 條第1 項前段、第364 條、第
273 條之1 第1 項、第299 條第1 項前段，毒品危害防制條例第
10條第1 項、第18條第1 項前段、刑法第11條、第2 條第1 項前
段、（修正刪除前）第56條，判決如主文。
本案經檢察官林應華到庭執行職務。
中    華    民    國    95    年    9     月    7     日
                  刑事第八庭    審判長法  官  李炫德
                                      法  官  李淑惠
                                      法  官  蔡國
以上正本證明與原本無異。
如不服本判決應於收受本判決後10日內向本院提出上訴書狀，其
未敘述上訴理由者，並得於提起上訴後10日內向本院補提理由書
狀（均須按他造當事人之人數附繕本）「切勿逕送上級法院」。
中    華    民    國    95    年    9     月    7     日
                                      書記官  顏惠華
附錄本判決論罪之法條：
毒品危害防制條例第10條
施用第1級毒品者，處6月以上5年以下有期徒刑。


司法院資訊處製作；財團法人民間司法改革基金會備份。
